臺灣臺北地方法院交通事件裁定　　　　　　　　　　九十一年度交聲字第八八一號
　　異議人即
　　受處分人　甲○○
右列異議人即受處分人因違反道路交通管理處罰條例案件，對於臺北市交通事件裁決
所中華民九十一年六月十日所為之處分（北市裁三字第裁二二－ＡＸＸ○○三三三一
號），聲明異議，本院裁定如左：
        主      文
異議駁回。
        理      由
一、按汽車行駛至有號誌之交岔路口，左轉彎時，應距交岔路口三十公尺前顯示方向
    燈或手勢，行至交岔路口中心處左轉，並不得占用來車車道搶先左轉，道路交通
    安全規則第一百零二條第一項第四款定有明文；又汽車駕駛人，駕駛汽車違反道
    路交通安全規則，因而肇事致人受傷者，吊扣其駕駛執照三個月至六個月，道路
    交通管理處罰條例第六十一條第三項（舊法為第二項）有明文規定（民國九十年
    一月十七日總統修正公布之道路交通管理處罰條例部分條文，其施行日期依同條
    例第九十三條規定需由行政院以命令定之，而行政院係於九十年四月三日以台九
    十交字第○一九三一七號令發布修正後之該條例自九十年六月一日起施行，故以
    下所述及之本條例，如無特別註明，乃係修正生效後之新法，而於敘述上如係九
    十年一月十七日修正，同年六月一日生效施行前之該條例，則會在該條例下加註
    【舊法】以玆辯明，先予敘明）。
二、本件異議人即受處分人甲○○駕駛車號二Ａ—○七九號營業用小客車於九十年二
    月二十八日十五時十五分，沿臺北市○○○路由南向西方向行駛至與農安街交叉
    口時，欲左轉農安街繼續行駛，受處分人本應注意其駕駛汽車欲在該路口左轉行
    駛，必欲行駛至交岔路口中心處方可左轉，並不得佔用來車道搶先左轉，而依當
    時情形又非不能注意，竟疏未注意，於未行駛至該交岔路口之中心處即佔用林森
    北路由北往南之對向車道左轉行駛，適有沈葆楨騎乘車號ＥＣＲ－一六九號輕型
    機車，沿林森北路北往南方向行駛至該處，受處分人見狀閃避不及，其車頭與沈
    葆楨所騎乘之輕型機車相撞及而肇事，至沈葆楨受有頭部撞傷、下唇受傷、右手
    右膝撞擦挫傷等輕傷害；經臺北市政府警察局中山分局警員前往處理，制作交通
    事故補充資料表、談話紀錄表，臺北市政府警察局交通警察大隊（下稱舉發機關
    ）警員，亦前往製作交通事故分析研判表，嗣以「未達路口中心處占用來車道搶
    先左轉（至沈葆楨受傷）」掣單舉發。受處分人雖依限申訴，但原處分機關移請
    舉發機關查處結果，仍認受處分人確有前揭違規行為，原處分機關乃依道路交通
    管理處罰條例第六十一條第二項（舊法）之違規行為，裁決受處分人吊扣駕駛執
    照三個月。
三、本件受處分人固不否認於右開時、地駕駛營業小客車左轉，並與沈葆楨所騎乘之
    輕型機車發生擦撞之事實，惟否認有前揭違規行為，並辯稱：（一）本人所駕駛
    之車輛並非搶先左轉，而係沈葆楨闖紅燈肇事（二）本人有車上乘客可以做證，
    係沈葆楨闖紅燈而肇事云云。經查：（一）受處分人於前述時間駕駛汽車在前述
    交岔路口欲左轉行駛，如何有未行駛至交岔路口中心處即佔用來車道搶先左轉，
    致發生本件交通事故之違規事實，業據證人沈葆楨於本件交通事故談話紀錄表中
    陳稱：「肇事前我騎車沿林森北路北往南行駛，當我車行至肇事路口處時，車往
    南進入農安街口，車已過停止線，此時我有見號誌由綠轉黃燈，於是我車繼續往
    南直行，此時在我車對向，有一輛營業小客車突然沿林森北路南轉西而來，我見
    狀便立即剎車，但仍來不及。」等語，另再參諸以本件道路交通事故發生後，員
    警到場處理所繪製之現場圖，其上所記載受處分人所駕駛汽車於案發前之行向、
    沈葆楨機車倒地位置以觀，均可明顯看出受處分人於該交岔路口根本未行駛至交
    岔路口中心處即佔用來車道搶先左轉，否則受處分人所駕駛汽車也不會於肇事後
    停放在林森北路由北往南之車道，易言之，如果受處分人有行駛至路口中心再左
    轉，且未佔用來車道搶先左轉（本院並不要求受處分人左轉時要成垂直九十度之
    左轉，但至少要到路口中心再左轉，才是比較好之駕駛習慣），於發生本件道路
    交通事故後，其所駕駛汽車至少會停在路口中心或林森北路南往北路之路邊方符
    事理，亦即以受處分人所駕駛汽車於肇事後之停放位置與證人沈葆楨之供述相結
    合，已足使本院確信證人沈葆楨上開供述應屬實在，按汽車行駛至交岔路口左轉
    彎時，應距交岔路口三０公尺前顯示方向燈或手勢，迨行至交岔路口中心處方可
    左轉，並不得佔用來車道搶先左轉，道路交通安全規則第一百零二條第一項第四
    款定有明文，受處分人駕駛汽車欲在前述交岔路口左轉行駛，本即應注意必欲行
    駛至交岔路口中心處方可左轉，並不得佔用來車道搶先左轉，而依當時情形又非
    不能注意，竟疏未注意於未行駛至該交岔路口之中心處即佔用來車道搶先左轉，
    而撞及沈葆楨所騎乘機車，其就本件事故之發生負有過失甚為明確，受處分人辯
    稱其就本件事故之發生並無過失，要難認為可採。（二）被害人沈葆楨於肇事當
    時係由北往南行駛進入農安街口時，因所騎乘之機車已過停止線，此時看見號誌
    由綠燈轉黃燈，便繼續往南行駛，從而撞及受處分人甲○○已左轉占用來車車道
    之前開車輛時，林森北路南北向燈號已由黃燈轉為紅燈亦屬可能，尚難謂受處分
    人及其所稱之證人於肇事當時見燈號已為紅燈即遽認被害人係闖紅燈行駛而來而
    肇事，此有被害人之交通事故談話紀錄表影本一紙附卷可佐，此外並有道路交通
    事故調查報告表、交通事故談話紀錄表、交通事故補充資料表、交通事故分析研
    判表、受理交通違規事件調查表等影本附卷可考。綜上所述，受處分人所辯，尚
    難採信。
四、本件受處分人確實有於右開時、地，因違反道路交通安全規則第一百零二條第一
    項第四款之行為而致人受傷，原處分機關據以裁罰受處分人違反道路交通管理事
    件通知單所舉發之違規事實，未達路口中心處占用來車車道搶先左轉，舉發違反
    法條為道路交通管理處罰條例第六十一條第二項（舊法），裁處異議人吊扣駕駛
    執照三個月之處分，經核並無不當；惟原道路交通管理處罰條例第六十一條第二
    項「汽車駕駛人，駕駛汽車違反道路交通安全規則，因而肇事致人受傷者，吊扣
    其駕駛執照三個月至六個月。」，已於九十年一月十七日由總統修正公布為道路
    交通管理處罰條例第六十一條第三項規定，自形式上觀之，因修正前後之條項不
    同，應認係屬法律之變更，原處分機關未及比較新舊法之適用而為處分，自有未
    洽，本件受處分人之異議雖無理由，惟原處分既有如上所述之不當，自應由本院
    將原處分所適用之法條予以更正，而現行之道路交通管理處罰條例第六十一條第
    三項規定，其修正後之新法，如前所述，與修正前之舊法比較結果，舊法並無有
    利於受處分人，依學者所認，行政罰在法律之適用上應有刑法第二條第一項「行
    為後法律有變更者，適用裁判時之法律。但裁判前之法律有利於行為人者，適用
    最有利於行為人之法律。」及稅捐稽徵法第四十八條之三「納稅義務人違反本法
    或稅法之規定，適用裁處時之法律。但裁處前之法律有利於納稅義務人者，適用
    最有利於納稅義務人之法律。」規定所揭示之「從新從輕」原則之類推適用（陳
    清秀著【依法行政與法律的適用】一文，收錄於翁岳生編【行政法】一書，第一
    七六頁至第一七九頁，八十七年三月版），本院自應適用修正生效後之新法為本
    件之裁判，仍以受處分人有違反道路交通管理處罰條例第六十一條第三項規定之
    行為，並依該條項規定從輕裁處吊扣受處分人駕駛執照三個月之處分如主文所示
    ，以資適法。
五、據上論斷，應依道路交通案件處理辦法第十九條，裁定如主文。
中      華      民國      九十一      年    十一    月    二十五  日
                                    臺灣臺北地方法院交通法庭
                                        法    官  吳  孟  良
右正本證明與原本無異。
如不服本裁定應於送達後五日內向本院提出抗告狀。
                                        書 記 官  田  華  仁
中      華      民      國      九十一      年    十一    月    二十六  日
